【裁判字號】    88,重訴,117
【裁判日期】    891207
【裁判案由】    損害賠償
【裁判全文】
臺灣新竹地方法院民事判決  八十八年度重訴字第一一七號
    原      告  乙○○
                甲○○
                辛○○
                庚○○
    右  一  人
    訴訟代理人  癸○○  住同右.
    原      告  己○○  住新竹.
    被      告  壬○○  住新竹.
                戊○○  住新竹.
    被      告  丙○○  住新竹.
    右  一  人
    訴訟代理人  丁○○  住新竹.
右當事人間請求損害賠償事件，本院判決如左：
    主      文
原告之訴及假執行之聲請均駁回。
訴訟費用由原告乙○○、甲○○、辛○○各負擔十分之二，原告庚○○負擔十分之一
，餘由原告己○○負擔。
    事      實
甲、原告方面：
  一、聲明：
  （一）被告應連帶給付原告乙○○新台幣（下同）二百八十七萬元，及自起訴狀繕
        本送達翌日（即民國八十八年一月十三日）起至清償日止，按年息百分之五
        計算之利息。
  （二）被告應連帶給付原告甲○○二百四十萬元，及自起訴狀繕本送達翌日（即八
        十八年一月十三日）起至清償日止，按年息百分之五計算之利息。
  （三）被告應連帶給付原告辛○○二百九十六萬元，及自起訴狀繕本送達翌日（即
        八十八年一月十三日）起至清償日止，按年息百分之五計算之利息。
  （四）被告應連帶給付原告庚○○一百二十四萬元，及自起訴狀繕本送達翌日（即
        八十八年一月十三日）起至清償日止，按年息百分之五計算之利息。
  （五）被告應連帶給付原告己○○四百五十萬元，及自起訴狀繕本送達翌日（即八
        十八年一月十三日）起至清償日止，按年息百分之五計算之利息。
  （六）原告均願供擔保聲請宣告假執行。
  二、陳述：
      被告三人明知堯得企業股份有限公司（下稱堯得公司）已有財務困難，竟共同
      於八十四年三月間，由被告丙○○出面邀約原告共同投資該公司，被告丙○○
      為取信原告，以其自己偽造之支票一張當場交予被告壬○○，致原告先後交付
      被告三人金錢，其中原告乙○○交付二百八十七萬元，原告甲○○以乙○○之
      名義交付二百四十萬元，原告辛○○交付二百九十六萬元，原告庚○○交付一
      百二十四萬元，原告己○○交付四百五十萬元。被告三人取得前開款項後即停
      止生產，至此原告始知受騙，被告經本院刑事庭均判處有期徒刑，侵權事證明
      確，爰依共同侵權之法律關係，請求被告三人負連帶損害賠償責任。
  三、對被告抗辯所為之陳述：
  （一）原告雖與被告壬○○、戊○○在八十九年二月十四日達成和解，然當時被告
        壬○○、戊○○稱會還錢，嗣後卻未依約清償，顯然欺騙原告。
  （二）被告丙○○與壬○○是合夥關係，當初原告將錢交給丙○○，丙○○也在借
        據上簽字，且丙○○擔任堯得公司負責人，所以，被告丙○○亦與被告壬○○、戊○○夫婦一起詐騙原告。
  四、證據：提出堯得公司出資表、現金往來明細、保證書、和解書各一紙為證。
乙、被告壬○○方面：
    被告壬○○未於最後言詞辯論期日到場，惟據其先前到庭之聲明陳述則略以：
  一、聲明：駁回原告之訴。
  二、陳述：
      作生意沒有穩賺不賠的，本件其亦為受害者，如刑事判決確定其犯詐欺罪行，
      則願意賠償。
  三、證據：提出刑事案件辯護要旨狀影本一份為證。
丙、被告戊○○方面：
  一、聲明：駁回原告之訴。
  二、陳述：
      其與被告壬○○業已和原告達成和解，簽立和解書後因壬○○並未匯錢回來，
      故迄今尚未依和解書第三條每月清償原告四萬元，至於和解書第二條所載之六
      百具機車引擎是否已經銷售完畢，則不清楚。又原告之侵權行為損害賠償請求
      權應已罹於時效。
  三、證據：提出和解書一份為證。
丁、被告丙○○方面：
  一、聲明；駁回原告之訴。
  二、陳述：
      本件原告支出之金錢並非交予被告丙○○，被告丙○○僅係仲介而已，並未取
      得利益，刑事判決寫得很清楚。至於借據上之簽字，均係原告提起刑事告訴後
      要求被告丙○○所簽，而公司負責人部分也是被告壬○○夫婦自行辦理，丙○○直到因堯得公司欠稅被限制出境時，方知悉其擔任公司負責人。
戊、本院依職權調閱最高法院八十九年度台上字第○三二八六號、台灣高等法院八十
    八年度上訴字第二六七八號、本院八十六年度訴字第七五○號刑事卷宗，以及台
    灣新竹地方法院檢察署八十六年度偵字第四六二六號偵查卷宗。
    理      由
一、程序方面：
    本件被告壬○○經合法通知，未於言詞辯論期日到場，核無民事訴訟法第三百八
    十六條各款所列情形，爰依原告聲請，由其一造辯論而為判決。
二、得心證之理由：
  （一）按和解有使當事人所拋棄之權利消滅及使當事人取得和解契約所訂明權利之
        效力，民法第七百三十七條定有明文。原告主張被告壬○○、戊○○共同詐
        欺取財部分，除有卷附堯得公司出資表一紙可佐外，渠等之犯罪事實以及因
        共同詐欺犯行，經台灣高等法院各判決有期徒刑三年、一年六月確定等情，
        均經本院依職權調閱台灣高等法院八十八年度上訴字第二六七八號、本院八
        十六年度訴字第七五○號刑事卷宗，及台灣新竹地方法院檢察署八十六年度
        偵字第四六二六號偵查卷宗查核屬實，固堪信為真正，惟被告戊○○則辯稱
        已於八十九年二月十四日成立和解，並提出原告自承真正之和解書一份為證
        。經查：
      (1)被告壬○○於先前庭訊時固稱若刑事判決確定其犯有詐欺罪行願意賠償，然
        本件被告三人係列於連帶債務之關係，為訴訟法上之類似必要共同訴訟，依
        民事訴訟法第五十六條第一項第一款，被告壬○○單獨所為不利於全體被告
        之訴訟行為，對於全體尚不生效力，合先敘明。
      (2)系爭原告自承真正之和解書前言載明係原告與被告壬○○、戊○○為台灣高
        等法院八十八年度訴字第二六七八號之刑事案件所達成之和解條款，和解書
        第一條：「乙方（即被告壬○○、戊○○）共積欠甲方（即原告）之金額為
        新台幣（下同）壹仟肆佰壹拾柒萬元」，和解書第二、三條則約定將庫存於
        大陸之六百具機車引擎出售用以還款，且被告壬○○、戊○○自八十九年三
        月五日起每月按期償還四萬元，如有分紅，該分得之紅利亦用於償還欠款等
        之清償方式，第五條則記明：「經溝通後，甲方已了解乙方並無本案所指詐
        欺之情事，並願向法院陳明不再繼續追訴本案之意」，有該和解書一紙附卷
        足按。查原告就渠等一千四百一十七萬元之投資額與被告壬○○、戊○○達
        成之和解內容，不但使用「欠款」文字，且訂明分期清償方式，甚且原告亦
        表明經溝通後了解壬○○、戊○○並無前述刑案所指之詐欺情形，由此觀之
        ，原告與被告壬○○、戊○○間係以他種之法律關係替代原有之法律關係，
        系爭和解之本質具有創設之效力。揆之首揭說明，原告自不得就和解前之侵
        權行為法律關係而為主張，僅得依據和解契約內容向被告壬○○、戊○○請
        求履行。從而，原告依民法第一百八十四條第一項前段、第一百八十五條請
        求被告壬○○、戊○○連帶負侵權行為損害賠償責任，各賠償如原告聲明第
        一至第五項所示之金額與利息，為無理由，應予駁回。
      (3)原告雖辯稱簽訂和解書時，被告壬○○、戊○○表示會還錢，嗣後卻未依約
        清償，顯係欺騙等語，縱令屬實，然系爭和解契約於原告尚未撤銷前，仍屬
        有效存在，是原告仍不得就和解前之法律關係更為請求。
（二）原告另主張被告丙○○與壬○○合夥，當初將投資額交予丙○○，丙○○曾在
      借據上簽字，且丙○○擔任堯得公司負責人，故丙○○亦有共同詐欺行為一節
      ，則為被告丙○○所否認，並辯稱其僅係仲介等語。經本院依職權調閱前開偵
      、審卷宗查核結果，被告丙○○為避免原告發現其僅係以仲介他人投資之介紹
      費充作投資款，實際並未出資，竟向友人借用聯邦商業銀行之空白支票，自行
      填載金額二百三十五萬元，且擔心壬○○逕行提示致受有損失，竟在新竹市城
      隍廟附近，使不知情之刻印店店員偽刻「張進財」之印章後，旋於該時地持該
      印章偽刻「張進財」之印文一枚於該支票上，偽造支票，進而交付予壬○○權
      充其之投資款，足生損害於張進財，被告丙○○所犯係刑法第二百零一條第一
      項之意圖供行使之用，而偽造有價證券罪；至於丙○○被訴與壬○○、戊○○
      共同詐欺取財部分，則無證據足資證明，惟檢察官認為被告丙○○涉嫌共同詐
      欺部分與前述偽造有價證券部分有牽連犯之裁判上一罪關係，台灣高等法院對
      此遂不另為無罪之諭知，該院八十八年度上訴字第二六七八號刑事判決業已說
      明綦詳。職是，被告丙○○所辯，尚屬可採，其雖為偽造有價證券之犯罪行為
      ，然未與被告壬○○、戊○○共同詐欺原告，原告權利受損與被告丙○○之行
      為並無相涉。此外，原告復未提出其他證據證明被告丙○○確有共同詐欺行為
      ，則其等訴請被告丙○○連帶賠償損害，於法尚屬無據，不應准許。
（三）綜上，原告請求被告連帶賠償如其聲明所示之金額與利息，並無理由，均應予
      駁回。
三、本件原告既受敗訴判決，則其假執行之聲請即失所依據，爰併予駁回。
四、結論：原告之訴為無理由，依民事訴訟法第三百八十五條第一項前段、第七十八
    條、第八十五條第一項但書，判決如主文。
中      華      民      國    八十九    年     十二     月       七     日
                                  臺灣新竹地方法院民事第一庭
~B法      官  李珮瑜
右為正本係照原本作成。
如對本判決上訴，須於判決送達後廿日內向本院提出上訴狀。
~B法院書記官  蕭宛琴
中      華      民      國    八十九    年     十二     月       七     日


司法院資訊處製作；財團法人民間司法改革基金會備份。
